臺灣臺北地方法院民事判決
109年度北簡字第22060號
原      告  金陽信資產管理股份有限公司

法定代理人  林志亮  
訴訟代理人  陳信華  
            謝宜臻  
            高延年  
被      告  財政部國有財產署南區分署(即陳財源之遺產管理
            人)       

法定代理人  黃莉莉  
訴訟代理人  黃耀光  
複 代理 人  王文文  
上列當事人間請求給付簽帳卡消費款事件，本院於民國110年2月
22日言詞辯論終結，判決如下︰
    主      文
被告應於管理被繼承人陳財源之遺產範圍內給付原告新臺幣壹拾
壹萬參仟玖佰伍拾肆元，及其中新臺幣捌萬陸仟壹佰捌拾陸元自
民國一０四年十二月十日起至清償日止，按週年利率百分之十五
計算之利息。
原告其餘之訴駁回。
訴訟費用由被告於管理被繼承人陳財源之遺產範圍內負擔五分之
四，餘由原告負擔。
本判決第一項得假執行。但被告以新臺幣壹拾壹萬參仟玖佰伍拾
肆元為原告預供擔保，得免為假執行。
    事實及理由
壹、程序方面：
一、訴外人陳財源於民國104年12月11日死亡，其繼承人均拋棄
    繼承，經臺灣臺南地方法院（下稱臺南地院）以106年度司
    繼字第587號民事裁定（下稱系爭民事裁定）選任被告為陳
    財源之遺產管理人，有上開裁定附卷可稽，故原告向被告提
    起本件訴訟，於法並無不合。
二、按訴狀送達後，原告不得將原訴變更或追加他訴，但擴張或
    減縮應受判決事項之聲明，不在此限。民事訴訟法第255條
    第1項第3款定有明文。查原告訴之聲明為：「被告應於管理
    被繼承人陳財源之遺產範圍內給付原告新臺幣（下同）14萬
    2,273元，及其中8萬6,186元自民國96年7月4日起至104年8
    月31日止，按週年利率19.71%計算之利息，暨自104年9月1
    日起至清償日止，按週年利率15%計算之利息。」，嗣於110
    年1月20日具狀變更訴之聲明為：「被告應於管理被繼承人
    陳財源之遺產範圍內給付原告14萬2,273元，及其中8萬6,18
    6元自104年12月10日起至清償日止，按週年利率15%計算之
    利息。」，核屬減縮應受判決事項之聲明，與前揭規定相符
    ，應予准許。
貳、實體方面：
一、原告起訴主張：陳財源於92年11月13日向訴外人陽信商業銀
    行股份有限公司（下稱陽信銀行）申請信用卡使用（卡號：
    0000000000000000、0000000000000000），詎陳財源未依約
    還款，尚欠14萬2,273元（包含本金8萬6,186元、利息2萬6,
    916元及違約金2萬9,171元），惟陳財源已於104年12月11日
    死亡，其繼承人均已辦理拋棄繼承，又臺南地院依系爭民事
    裁定選任被告為陳財源之遺產管理人，爰依信用卡契約、財
    產管理及債權讓與法律關係提起本件訴訟等語。並聲明：被
    告應於管理被繼承人陳財源之遺產範圍內給付原告14萬2,27
    3元，及其中8萬6,186元自104年12月10日起至清償日止，按
    週年利率15%計算之利息。
二、被告則以：原告僅得於本金8萬6,186元，及自104年12月10
    日起至清償日止，按週年利率15%計算之利息範圍內向被告
    請求，其餘利息及違約金請求權均已罹於時效等語，資為抗
    辯。並聲明：原告之訴駁回。
三、得心證之理由：
（一）經查，原告主張之上開事實，業據提出單月帳務資料、債
      權讓與證明書、公告報紙、信用卡申請書、信用卡約定條
      款、系爭民事裁定、除戶謄本及消費明細等件為證，核屬
      相符，且為被告所不爭執，自堪信為真實。
（二）原告請求利息部分：
　　　按利息、紅利、租金、贍養費、退職金及其他1年或不及1
      年之定期給付債權，其各期給付請求權，因5年間不行使
      而消滅。民法第126條定有明文。又時效完成後，債務人
      得拒絕給付。民法第144條第1項亦有規定。消滅時效完成
      之效力，發生拒絕給付之抗辯權，債務人若行使其抗辯權
      ，應認債權之請求權已歸消滅。本件被告辯稱原告僅得於
      本金8萬6,186元，及自104年12月10日起至清償日止，按
      週年利率15%計算之利息範圍內向被告請求，其餘均罹於
      時效等語。查本件原告係於109年12月9日起訴請求被告給
      付簽帳卡消費款，有本院蓋於民事起訴狀之收狀戳在卷可
      按（見本院卷第7頁），原告復未主張及舉證證明有何中
      斷時效之事由，足見104年12月9日前之利息請求權，已逾
      5年之時效期間，因時效而消滅，被告即取得拒絕履行之
      抗辯權，經被告為時效之抗辯後，原告請求104年12月9日
      前之利息部分，應認已罹於時效，不應准許。是被告抗辯
      原告請求之利息即2萬6,916元（見本院卷第125頁）已罹
      於5年短期消滅時效而拒絕給付，為有理由。
（三）原告請求違約金部分：　　　
　　　按違約金之約定，為賠償給付遲延所生之損害，於債務人
      給付遲延時，債權人始得請求，既非定期給付之債務，與
      民法第126條所規定之性質不同，其時效為15年而非5年，
      亦無民法第145條第2項規定之適用（最高法院98年度台上
      字第911號判決參照）。查原告之信用卡債權自94年10月4
      日起至96年7月18日止，已陸續計算共計2萬9,171元之違
      約金，惟其中自94年10月04起至94年11月03日止計算之違
      約金1,908元部分，其繳款截止日為94年11月18日，則原
      告就此違約金部分債權時效應自上開繳款截止日次日即94
      年11月19日起算，至109年12月9日原告起訴請求被告給付
      信用卡消費款時，已逾15年時效期間，又經被告於94年12
      月14日繳交部分款項並經抵充後，尚餘1,403元【計算式
      ：94年11月違約金1,908元－94年12月14日部分清償違約金
      505元（計算式：94年11月違約金1,908元＋94年12月違約
      金1,908元－3,311元＝505元）＝1,403元】，則依上開說明
      ，原告請求被告給付94年11月18日前之違約金1,403元部
      分，應認已罹於時效，不應准許。是原告請求被告給付違
      約金2萬7,768元（計算式：2萬9,171元－1,403元＝2萬7,76
      8元），洵屬有據，原告逾此部分之違約金請求，則非有
      據。　　　　　　
四、綜上所述，原告依信用卡契約及債權讓與法律關係請求被告
    給付11萬3,954元（計算式：8萬6,186＋2萬7,768元＝11萬3,9
    54元），及其中8萬6,186元自104年12月10日起至清償日止
    按年息15%計算之利息，為有理由，應予准許，逾此範圍，
    為無理由，應予駁回。　　　
五、本件原告勝訴部分係就民事訴訟法第427條第1項訴訟適用簡
    易程序所為被告敗訴之判決，依同法第389條第1項第3款規
    定，應依職權宣告假執行。並依同法第392條第2項規定，依
    職權宣告被告預供擔保後，得免為假執行。
六、訴訟費用負擔之依據：民事訴訟法第79條。本件訴訟費用額
    ，依後附計算書確定如主文第3項所示金額。
中　　華　　民　　國　　110 　年　　2 　　月　　26　　日
                  臺北簡易庭  法  官  陳家淳
以上正本證明與原本無異。
如不服本判決，應於判決送達後20日內向本庭（臺北市○○○路0段
000巷0號）提出上訴狀。（須按他造當事人之人數附繕本）。如
委任律師提起上訴者，應一併繳納上訴審裁判費。
中　　華　　民　　國　　110 　年　　3 　　月　　3 　　日
                              書記官  蘇炫綺
計   算   書
項        目             金  額（新臺幣）         備  註
第一審裁判費             1,550元
合        計             1,550元